【裁判字號】    99,交聲,335
【裁判日期】    990430
【裁判案由】    違反道路交通管理處罰條例聲明異議
【裁判全文】
臺灣臺北地方法院交通事件裁定         99年度交聲字第335號
原處分機關  臺北市政府警察局
聲明異議人
即受處分人  甲○○
上列受處分人因違反道路交通管理處罰條例案件，對於臺北市政
府警察局民國99年2 月9 日所為之處分（原處分案號：北市警交
裁計字第9902090003號），聲明異議，本院裁定如下：
        主  文
異議駁回。
        理  由
一、按計程車駕駛人，在執業期中，犯竊盜、詐欺、贓物、妨害
    自由或刑法第230 條至第236 條各罪之一，經第一審法院判
    決有期徒刑以上之刑後，吊扣其執業登記證。其經法院判決
    有期徒刑以上之刑確定者，廢止其執業登記，並吊銷其駕駛
    執照，道路交通管理處罰條例第37條第3 項定有明文。
二、本件聲明異議人即受處分人甲○○於民國95年1 月9 日在原
    處分機關即臺北市政府警察局為營業小客車駕駛人職業登記
    ，登記證有效期限至99年2 月4 日在案。惟因於登記職業期
    間內之97年9 月4 日將帳戶交付詐欺集團使用行為，經本院
    於98年8 月25日以98年度易字第1700號刑事判決幫助詐欺取
    財罪處有期徒刑3 月，並經臺灣高等法院於98 年9月30日以
    98年度上易字第2392號判決上訴駁回確定。故原處分機關認
    受處分人違反道路交通管理處罰條例第37條第3 項規定，而
    於99年2 月9 日掣單舉發，受處分人於同日（即到案日期前
    ）隨即向原處分機關提出申訴，經原處分機關調查結果，仍
    認受處分人有前開違規行為，原處分機關乃依前揭道路交通
    管理處罰條例第37條第3 項規定於同日裁處廢止職業登記證
    （證號：A027253 ）。
三、訊據受處分人就於前揭時地向臺北市政府警察局申請營業小
    客車駕駛人職業登記，並於營業登記證有效期間內之執業期
    間，為幫助詐欺罪之行為，經臺灣臺北地方法院判決處有期
    徒刑3 月，並經臺灣高等法院以98年度上易字第2392號判決
    上訴駁回確定等事實，固均坦承不諱，惟仍矢口否認有何違
    反道路交通管理處罰條例規定之行為，辯稱：伊於犯罪行為
    時並非以駕駛計程車為業，其駕駛種類係「執業大客車」之
    待業中，方會另行應徵司機受騙，故不符合執業期間之要件
    、並吊銷執業大客車執照實無理由；且前開判決係易科罰金
    9 萬元，亦非有期徒刑；況伊奉公守法、無肇事記錄，在詐
    欺一案，伊實則係因誤提供帳戶為應徵工作所需，方為提供
    帳戶，並未為任何詐欺他人行為，且該案伊並無得任何利益
    ，亦被判刑詐欺罪，且現以駕駛為業，家境清寒，除平日車
    貸1 萬3 千元、房租5 千元外，今又需繳交詐欺案之罰金，
    如又遭吊銷執照，實無法生存，無力支付日常生活所需費用
    ，盼貴院明察，撤銷原處分，若無法可撤，盼請保留執業大
    客車執照，給伊生存空間云云。經查：
  (一)受處分人係於95年1 月9 日申請臺北市計程車駕駛人執業登
    記，並於96年3 月1 日領得證號：A027253 號臺北市計程車
    駕駛人執業登記證，有效期限至99年2 月4 日等情，有前開
    執業登記證影本、內政部警政署計程車駕駛人資訊系統列印
    資料附卷可查。又受處分人係「為應徵司機工作，於民國97
    年9 月4 日上午7 時許，在不詳地點，因見中國時報分類廣
    告版上刊有薪好、福利優之應徵專車司機工作之廣告，旋即
    依報載電話號碼0000000000號與真實姓名、年籍均不詳，自
    稱『溫先生』之成年男子聯絡後，竟基於幫助數名有實施詐
    欺取財犯意聯絡及行為分擔之真實姓名、年籍均不詳之成年
    人（包含真實姓名、年籍均不詳，自稱『溫先生』之成年男
    子、自稱『雅虎拍賣網站賣家』、『永豐銀行陳姓行員』之
    成年人等人）實施詐欺取財之不確定犯意，於同日上午8 時
    30分許，在臺北縣中和市○○路166 號前，將其於同年月1
    日下午3 時許，前往位在臺北市○○區○○路3 段27號之中
    華郵政股份有限公司木柵郵局，向該局申請開立之00000000
    000000號帳戶之提款卡一張及密碼一個交付予真實姓名、年
    籍均不詳，自稱『溫先生』之成年男子所派遣出面收取前開
    甲○○帳戶之提款卡及密碼之真實姓名、年籍均不詳之成年
    人，供上開數名真實姓名、年籍均不詳之成年人作為提領及
    匯出款項之用，」，被告係以此幫助行為，幫助詐欺集團使
    用該帳戶為詐欺被害人廖琮瑋3 萬元、被害人孫嘉平24,899
    元之匯款帳戶，而經本院於98年8 月25日以98年度易字第17
    00號刑事判決幫助詐欺取財罪處有期徒刑3 月，並經臺灣高
    等法院於98年9 月30日以98年度上易字第2392號判決上訴駁
    回確定乙節，亦有本院前開判決、臺灣高等法院上開判決及
    臺灣高等法院被告前案紀錄表在卷可稽，是受處分人確實因
    「97年9 月4 日」之交付帳戶幫助詐欺行為，經第一審法院
    判決有期徒刑以上之刑、並已確定。
  (二)而道路交通管理處罰條例第37條之規定意旨，係基於營業小
    客車營運及其駕駛人工作之特性，就駕駛人個人應具備之主
    觀條件，對人民職業選擇自由所為之限制，旨在保障乘客之
    安全，確保社會之治安，及增進營業小客車之職業信賴，且
    營業小客車營運之管理，因各國國情與治安狀況而有不同，
    相關機關審酌曾犯上述之罪者，其再犯比率偏高，及其對乘
    客安全可能之威脅，衡量乘客生命、身體安全等重要公益之
    維護，與人民選擇職業應具備主觀條件之限制，而就其選擇
    職業之自由為合理之不同規定，則為達其維護社會安全目的
    ，計程車駕駛人於犯第3 項之罪時事實上是否執業，在所不
    問。故其所指「執業期中」，乃指駕駛人於執業登記證之有
    效期間內犯第一項之罪，此觀該條文用語係以「執業期中」
    而非「執業中」，甚且不論其行為之種類是否與「執業行為
    」關連。是前開判決確認之行為期間為「97年9 月4 日」、
    而為前開執業登記證之有效期間內，則受處分人確於執業期
    中，犯詐欺罪，經法院判決有期徒刑確定，堪以認定。受處
    分人辯稱：於交付帳戶時並非執行計程車業務期間云云，尚
    不可採。
  (三)前開判決刑度雖均可易科罰金，惟仍屬「主刑」「有期徒刑
    」，僅係執行時得以繳納罰金代替徒刑之執行，並非罰金主
    刑，受處分人辯稱：均得繳納罰金，並非執行徒刑云云，顯
    係誤解。
  (四)綜上所述，受處分人確在臺北市營業小客車駕駛人職業登記
    證有效執業期中，犯詐欺罪經法院判決有期徒刑以上之刑確
    定，原處分機關依行為時之道路交通管理處罰條例第前揭道
    路交通管理處罰條例第37條第3 項規定於同日裁處廢止受處
    分人領有之臺北市計程車駕駛人執業登記證（證號：A02725
    3 ），核無不合。本件聲明異議為無理由，應予駁回。
  (五)至受處分人另稱：勿吊扣「營業大客車駕駛執照」等語。因
    本件即臺北市政府警察局民國99年2 月9 日所為處分（原處
    分案號：北市警交裁計字第9902090003號）主文：「廢止執
    業登記證（證號：A027253 ）」，其效力僅止於主文記載之
    範圍，即僅廢止「臺北市營業小客車駕駛人職業登記證」，
    不及於其他駕駛執照之部分；另有關駕駛執照之處分部分，
    因受處分人同一行為涉及廢止執業登記證、與吊銷駕駛執照
    主管機關不同，而係記載於受處分人同日受領之臺北市政府
    警察局舉發違反道路交通管理事件通知單（單號：北市警交
    字第AEY607720 號），此由舉發通知單「應到案處所」以為
    分辨等情，有臺北市政府警察局99年3 月17日北市警交字第
    09931286700 號函在卷可佐。是受處分人倘係就「營業大客
    車駕駛執照」之部分為不服，請儘速向臺北市交通事件裁決
    所表示就前開舉發通知單（單號：北市警交字第AEY607720
    號）表明申訴意旨，併此敘明。
據上論斷，應依道路交通案件處理辦法第19條，裁定如主文。
中    華    民    國    99    年    4     月    30    日
                    交通法庭  法  官  郭惠玲
以上正本證明與原本無異。
如不服本裁定，應於裁定送達後5 日內向本院提出抗告狀。
                              書記官  江虹儀
中    華    民    國    99    年    4     月    30    日

司法院資訊處製作；財團法人民間司法改革基金會備份。
